臺灣板橋地方法院刑事判決　　　　　　　　　　　　　　九十一年度訴字第六九號
　　公　訴　人　臺灣板橋地方法院檢察署檢察官
　　被　　　告　丙○○
　　指定辯護人　甲○
右列被告因懲治盜匪條例案件，經檢察官提起公訴（九十年度偵字第一六六四○號、
第一八一五二號），甲○判決如左：
    主  文
丙○○連續意圖為自己不法之所有，攜帶兇器，以強暴至使不能抗拒，而取他人之物
，處有期徒刑捌年。
扣案菜刀壹把及鴨舌帽壹頂均沒收。
    事  實
壹、丙○○因吸毒需要用錢，竟基於意圖為自己不法所有之概括犯意，連續為下列強
    盜行為：
一、民國九十年九月二日二十一時十分許，在台北縣三重市○○街四十一號二樓安可
    旅社內，持其所有客觀上可得使用為兇器之菜刀一把抵住櫃台人員詹涂玉蘭、並
    揚稱「搶劫、把錢拿出來」之強暴方式，致使受詹涂玉蘭不能抗拒，丙○○乃自
    行搜括櫃台，取得新台幣（下同）九千七百元，並喝令詹涂玉蘭進入櫃檯後方房
    間且不許報警，其後丙○○將該菜刀丟棄於台北縣三重市○○○路菜市場內，並
    將奪得之金錢花用殆盡；
二、同月四日十七時許，在台北縣板橋市○○路七十五號板橋戲院，見四下無人，竟
    尾隨票務人員丁○○進入售票處，持其所有客觀上可得使用為兇器之菜刀一把抵
    住丁○○、並揚稱「搶劫、不要出聲」之強暴方式，至使丁○○不能抗拒，丙○○進而自行開啟售票處抽屜，取走一萬零一百五十元，隨後將之花費用盡；
三、同月七日十七時二十分許，在台北市○○○路四九四號金屋賓館內，持其所有客
    觀上可得使用為兇器之菜刀一把壓制戊○○、並揚稱「不要出聲，把錢拿出來」
    之強暴方式，至使櫃台工作人員戊○○不能抗拒，丙○○進而搜刮櫃台及戊○○
    身體，因均未取得財物，而未得逞；
四、同月八日凌晨四時許，在台北縣重新路二段六十九號慶都旅社內，持其所有客觀
    上可得使用為兇器之菜刀一把、並揚稱「搶劫、把錢拿出來」之強暴方式，喝令
    並以菜刀指著櫃台人員乙○○交付財物；乙○○持棉被反抗，導致乙○○右手大
    拇指及左手虎口處受有輕微刀傷（傷害部分未據告訴），並大聲呼救，丙○○因
    而離去，旋即返回，並徒手強盜乙○○掛於頸部之金項鍊，乙○○防護抵抗，而
    僅搶得項鍊上玉佩墜子後逃逸，而將供強盜使用之鴨舌帽一頂及菜刀一把遺留現
    場，為警查扣，該玉佩墜子嗣經發現遺留於樓梯處。嗣後經警循線查獲。
貳、案經台北縣警察局三重局報請台灣板橋地方法院檢察署偵查起訴。
    理  由
壹、訊據被告丙○○於警訊、偵查、審理中均坦承右揭一、二、三、四之犯行不諱，
    僅辯稱：玉佩墜子係拉扯中掉落云云，僅亮刀恐嚇被害人交出財物而非持刀抵住
    被害人致使不能抗拒之強盜行為，且被害人均未明確供述有遭被告持刀抵住至使
    不能抗拒之犯行等語，經查：
一、右揭（一）事實部分業據證人詹涂玉蘭於偵訊時證述：「當時該名歹徒一進來即
    拿出菜刀進入櫃檯要我退後，並打開抽屜搜刮櫃檯內之現金後，叫我進入櫃檯後
    之休息室，示意我不可報警後即離去。」「我未受傷。」（九十年偵字第一六六
    四○卷第七頁背面）「他一進門即到櫃檯，看了我一眼即亮刀，我怕死了，我請
    他不要傷害我，他走進櫃檯，左手開抽屜，另一手拿刀擋著，把刀擋在我身邊」
    （同前卷第三十四頁），而被告亦自承：「（在安可旅社作案？）應該有說搶劫
    ，有亮刀」。足徵被告確實有攜帶兇器，而為強暴行為至使被害人詹涂玉蘭無法
    抗拒之行為。
二、又查（二）事實部分，證人丁○○證稱：「他趁我要進票房時，他跟我進來，他
    一進來就說「搶劫不要出聲」，同時亮出一把很大的菜刀，他刀子押著我，自己
    去開抽屜，問我說為何沒大鈔，就抓了一把錢（一萬零一百五十元），他在我外
    側，所以我沒辦法出去，搶完後要我三分鐘後才能出去。（當時有無反抗？）很
    害怕，沒辦法反抗，四周正好都沒人。」（同前偵卷第三十五頁及反面），被告
    則自稱：「（有說搶劫，不要出聲否？）對」，顯見證人之證詞與被告自白相符
    。
三、再查（三）事實部分，證人戊○○於警訊時證述：「他戴一頂鴨舌帽，上來櫃檯
    ，當時只有我一人在櫃檯，他突然走進我身邊，從腰間拿出一把刀子，押住我叫
    我不要出聲，叫我拿出來，我說沒有錢，他就叫我不要出聲，逕自向櫃檯搜刮，
    但櫃檯碰巧也沒有錢，接著他搜我身體，也沒有搜到錢。他覺得沒有錢也沒有意
    思，就放了我，並叫我不要報警，之後就離開了。」（九十年偵字第一八一五二
    號卷第十五頁）。核與被告自白「我亮刀說要搶劫，要店員把錢拿出來，我看櫃
    檯內沒有錢，我要搜她身，她叫我不要碰他，我就沒碰她」（第一六六四○號卷
    第三十六頁）情節大致相符。
四、另查（四）事實部分：證人乙○○於警訊證述：「當時林嫌持菜刀至櫃台並小聲
    對我說「搶劫，把錢通通拿出來」，並進入櫃台內拿著菜刀指著我說「把櫃台的
    錢拿出來」當時我拿棉被跟他反抗，導致我右手大拇指及左手虎口處輕微刀傷，
    該把菜刀被我反抗並搶過來，我就大喊救命搶劫，歹徒未搶到錢就立即往樓下跑
    ，之後又立即折回空手搶我脖子上的金項鍊，而我使力防範，他金項鍊未得手，
    只得手項鍊上的玉佩墜子後逃逸，之後我在樓梯間看到我被他搶走的玉佩墜子。
    」（第一八一五二號卷第十六頁背面），而被告則自承：「（在慶都旅社時被害
    人有反抗？）有，他搶我的刀子，他拿棉被和我反抗。（為何回去搶他項鍊？）
    我要拿回帽子與菜刀」（第一六六四○卷第三十六頁背面）。核前述證人之證詞
    均與被告自白情節相符，此外，復有行搶過程錄影帶翻拍照片六張、菜刀照片一
    幀附卷可稽，並有菜刀、鴨舌帽及監視錄影帶二卷扣案可證。
五、另參酌被害人等均係女子，被告丙○○一見被害人即亮出客觀上可為兇器之菜刀
    ，復出言「要搶劫」、「把錢拿出來」等語，衡諸常情，以被害人等所處之工作
    環境，為開放式之櫃台或售票處，而其金錢置放在唾手可得之處，無法立即為藏
    躲或掩飾之措施，且無其他警衛人員在場，遇有他人持刀壓制並搶奪金錢之狀況
    ，其內心之恐懼當必至鉅，實難令被害人為如何之抗拒行為，是被告此等行為，
    客觀上已達於令被害人無法抗拒之程度，要無疑義。本件事證明確，被告之犯行
    洵堪認定。
貳、核被告丙○○所為，係犯修正後刑法第三百三十條第一項攜帶兇器而犯強盜罪既
    遂、第二項加重強盜罪未遂。公訴意旨認被告行為係觸犯懲治盜匪條例第五條第
    一項第一款、第二項之罪，固非無見，惟有關本判決應適用之法條所涉及之問題
    ，敘明如下：
一、按懲治盜匪條例於四十六年六月五日修正公布，刪除第八條施行期間一年及第十
    條依特種刑事案件訴訟條例審理之規定，其原第九條改為第八條，第十一條改為
    第九條。修正前本條例全部內容，曾經立法院民刑商法委員會審查，認尚有繼續
    沿用之必要，始改採為新法之全部條文，並重新調整條次，形式上雖是「修正」
    ，實質上係明白確認懲治盜匪條例已從臨時性舊法改制為常態性之刑事特別法，
    等同於制定新法。因此，懲治盜匪條例重新立法之合法性，應不因修正前曾施行
    期滿始以命令展期而有影響，合先敘明。
二、被告盜匪行為，在懲治盜匪條例未公布廢止前，依被告行為時所適用之法律而言
    ，該條例乃修正前刑法（指民國九十一年一月三十日修正、增訂前之刑法）之特
    別法，依特別法優於普通法之法律適用原則，自應適用懲治盜匪條例論處，無適
    用修正前刑法之餘地。
三、懲治盜匪條例之廢止，與刑法強盜、擄人勒贖及其結合犯等相關條文之修正及增
    訂，業經立法院於九十一年一月三十日三讀通過，並經總統公布施行。考其立法
    之目的，在以修正後之刑法取代上開條例，避免修正前之刑法發生中間法之效力
    。故懲治盜匪條例雖曰廢止，然因廢止前後，被告行為在行為時至裁判時，均有
    刑罰規定，該條例之廢止，自屬刑法第二條第一項之行為後法律有變更，而非刑
    事訴訟法第三百零二條第四款、第三百八十一條、第三百九十三條第四款所稱之
    刑法「廢止」，亦無所謂因該條例之廢止而應回復適用修正前刑法相關條文之餘
    地。
四、依上說明，被告盜匪行為，甲○於裁判時，依刑法第二條第一項規定，並參酌二
    十五年上字第二六七號、二十八年上字第二三九七號、五十一年台上字第二一七
    九號諸判例意旨，自應就被告「行為時」有效之懲治盜匪條例與「裁判時」已修
    正之刑法予以比較適用。爰比較新舊法之結果，應以新修正之刑法第三百二十八
    條第一項、第三百三十條第一項較有利於被告，自應適用新修正之刑法第三百二
    十八條第一項、第三百三十條第一項、第二項規定論處。
五、又被告先後三次攜帶兇器強盜既遂罪犯行、一次攜帶兇器強盜罪未遂犯行，時間
    緊接、基本犯罪構成要件相同，顯係基於概括犯意為之，為連續犯，依刑法第五
    十六條規定，以較重之攜帶兇器強盜罪既遂論，並加重其刑。爰審酌被告甫於八
    十二年間因盜匪案件，經判處有期徒刑九年六月在案（未構成累犯），竟仍不知
    悛悔，以及被告所犯本件行為之犯罪動機、手段、被告之生活狀況、智識程度、
    犯罪所生之危害，惟衡量其犯罪後於偵審中始終大致自白犯案，並頗具悔意之態
    度等一切情狀，量處如主文第一項所示之刑，以資儆懲。
參、扣案之菜刀一把及鴨舌帽一頂，為被告所有且係供本件犯罪所用之物，業經被告
    供明在卷，爰依刑法第三十八條第一項第二款宣告沒收。至於被告前另有犯罪所
    用之菜刀一把，已經丟棄（見第一六六四○偵卷第三十六頁），並未扣案，且無
    證據證明尚仍存在，為免執行之困難，爰不另諭知沒收。而被告強盜所得之金錢
    財物，業已花用完盡，不另為發還被害人之諭知，併此敘明。
據上論斷，應依刑事訴訟法第二百九十九條第一項前段、第三百條，刑法第二條第一
項、第五十六條、第三百二十八條第一項（修正後）、第三百三十條第一項（修正後
）、第三十八條第一項第二款，判決如主文。
本案經檢察官呂永魁到庭執行職務
中      華      民      國      九十一      年      二      月  二十一  日
                                      臺灣板橋地方法院刑事第三庭
                                            法  官  張瑜鳳
右正本證明與原本無異。
如不服本判決，應於判決送達後十日內，向甲○提出上訴狀。
                                            書記官  張家榮
中      華      民      國      九十一      年      三      月    四    日
附錄：本判決論罪科刑法條全文
刑法第三百二十八條
意圖為自己或第三人不法之所有，以強暴、脅迫、藥劑、催眠術或他法，至使不能抗
拒，而取他人之物或使其交付者，為強盜罪，處五年以上有期徒刑。
以前項方法得財產上不法之利益或使第三人得之者亦同。
犯強盜罪因而致人於死者，處死刑、無期徒刑或十年以上有期徒刑，致重傷者，處無
期徒刑或七年以上有期徒刑。
第一項及第二項之未遂遂犯罰之。
預備犯強盜罪者，處一年以下有期徒刑、拘役或三千元以下罰金。
刑法第三百三十條
犯強盜罪而有第三百二十一條第一項各款情形之一者，處七年以上有期徒刑。
前項之未遂犯罰之。
